【裁判字號】    99,訴,120
【裁判日期】    990728
【裁判案由】    毒品危害防制條例
【裁判全文】
臺灣桃園地方法院刑事判決               99年度訴字第120號
公  訴  人  臺灣桃園地方法院檢察署檢察官
被      告  丙○○
指定辯護人  曾桂釵律師
上列被告因毒品危害防制條例案件，經檢察官提起公訴（98年度
偵字第19856 號），本院判決如下︰
    主  文
丙○○販賣第三級毒品，處有期徒刑伍年貳月。又販賣第三級毒
品，未遂，處有期徒刑貳年捌月，扣案之第三級毒品愷他命拾包
（驗餘毛重玖點壹參公克，含外包裝袋拾個）沒收之。應執行有
期徒刑柒年，扣案之第三級毒品愷他命拾包（驗餘毛重玖點壹參
公克，含外包裝袋拾個）沒收之。
    事  實
一、丙○○（綽號小黑）與乙○○為朋友，丙○○明知愷他命（
    Ketamine，俗稱K 他命）係毒品危害防制條例所列管之第三
    級毒品，不得非法持有、販賣。於民國九十八年八月二十五
    日晚上十二時至翌日凌晨零時許，在桃園縣中壢市○○路凱
    悅KTV ，向一名真實姓名年籍不詳綽號為「小凱」之成年男
    子以新臺幣（下同）三千元之價金購得第三級毒品愷他命十
    五包（重量不詳）後，竟意圖營利，基於販賣第三級毒品愷
    他命之犯意，以行動電話門號0000000000號與乙○○所使用之行動電話門號0000000000號聯繫，
    雙方約定購買第三級毒品愷他命之時間地點後，於九十八年
    八月二十六日晚上九時許，在桃園縣中壢市火車站前，由丙○○以一千元之價金販賣三包重量不詳之第三級毒品愷他命
    予乙○○，經乙○○以賒帳方式收受上開三包第三級毒品愷
    他命；交易完畢後，乙○○旋即於同日晚間某時，在桃園縣
    中壢市某處友人家施用其中一包第三級毒品愷他命，隨後乙○○離開上開友人住處返家途中，於同日晚上十時四十分許
    ，在桃園縣平鎮市○○路一八巷一弄四二號前經警查獲，並
    扣得第三級毒品愷他命二包（毛重一點四二公克），乙○○
    表示其曾施用第三級毒品愷他命，並願意提供販賣第三級毒
    品愷他命之人供員警查緝，員警乃授意乙○○以其所使用之
    上開行動電話門號與丙○○所使用上開行動電話門號聯絡，
    表示其友人欲向丙○○購買第三級毒品愷他命，丙○○即意
    圖營利，另基於販賣第三級毒品愷他命之犯意，應允出售，
    二人遂約定在桃園縣中壢市○○路與環中東路口之龍岡加油
    站附近交易，於翌日（即八月二十七日）凌晨零時十分許，
    乙○○與員警至上開交易地點，迨丙○○出現，旋為埋伏員
    警查獲而未遂，並當場扣得第三級愷他命十包（總計毛重九
    點一四公克，因鑑驗使用○點○一公克，驗餘毛重九點一三
    公克），始悉上情。
二、案經桃園縣政府警察局平鎮分局報請臺灣桃園地方法院檢察
    署檢察官偵查起訴。
    理  由
一、證據能力
  (一)按被告以外之人於審判外之言詞或書面陳述，除法律有規定
    者外，不得作為證據，刑事訴訟法第一百五十九條第一項固
    有明文。然被告以外之人於司法警察調查中所為之陳述，與
    審判中不符時，其先前之陳述具有較可信之特別情況，且為
    證明犯罪事實存否所必要者，得為證據，同法第一百五十九
    條之二亦有明文。查本件證人乙○○雖於本院審理時證稱伊
    被查獲之二包愷他命，是於九十八年八月二十五日晚間與被
    告一同到凱悅KTV 唱歌時，被告拿愷他命三包請伊施用，伊
    不是向他買云云，惟查證人乙○○於警詢中證稱伊是跟綽號
    小黑即被告購買，他的電話是0000000000號，購
    買代價一包四百元，三包一千元，這次伊於九十八年八月二
    十六日晚上九時許，在桃園縣中壢市火車站前，跟他買三包
    一千元，但伊這次還沒給錢一節，審酌證人乙○○製作警詢
    筆錄時點距上開交易時點僅數小時，記憶應屬較清晰，且僅
    於查獲後經警員要求與被告聯繫再次交易之情，尚未與被告
    有何接觸，其證詞應尚未遭汙染，且證人於本院審理時亦證
    稱：警員確實有請伊看過警詢筆錄，才讓伊簽名等語（見本
    院卷第五六頁背面），顯見證人乙○○警詢筆錄應經過證人
    乙○○確認為其所陳稱之意思無誤後始於其上簽名；又稽之
    經本院勘驗之證人乙○○於九十八年十一月二十五日偵訊光
    碟結果，係以：（檢察官問）你現在生命安全有沒有受到威
    脅？（證人答）有（點頭）等語（見本院卷第八○頁），及
    證人即製作證人警詢筆錄之警員曾彥勳於偵查及本院審理時
    均證稱：製作完乙○○筆錄後三、四天，伊有打電話給乙○○問她丙○○有無找她，乙○○說丙○○有打電話並去找她
    要她負擔本件遭查獲毒品案件交保金五萬元等語（見臺灣桃
    園地方法院檢察署九十八年度偵字第一九八五六號卷第四六
    頁、本院院第一二○頁、第一二一頁背面），可知被告於製
    作完警詢筆錄後確有與證人乙○○取得聯繫，並且前去找尋
    證人乙○○要求證人乙○○負擔交保金，甚且因而引起證人
    乙○○之恐懼，證人曾彥勳雖證稱本件被告交保金為五萬元
    而與卷附被告交保金為三萬元有些許差異，然此部分恐係因
    被告要求證人乙○○負擔之金額須超過其所負擔之金額所致
    ，尚不致影響證人曾彥勳上開證詞之可信性，況且，如非確
    有此事，證人曾彥勳何以需杜撰該情節，益徵被告實有於本
    件遭查獲交保後前去尋找證人乙○○，並要求證人乙○○負
    擔保證金無訛。末觀諸被告上開使用之行動電話門號雙向通
    聯記錄，被告有於九十八年八月二十六日晚上六時四十分、
    六時四十八分許、十一時三十五分許、十一時五十六分許分
    別與證人乙○○所使用之上開行動電話門號通聯之紀錄（見
    上開偵卷第五四頁至第五五頁），足見證人乙○○及被告於
    九十八年八月二十六日晚上有先行通話聯繫，並於當日晚間
    證人乙○○遭查獲後經由警員曾彥勳之授意與被告聯繫購買
    第三級毒品愷他命之情。是審酌證人乙○○警詢筆錄之作成
    環境、外部狀況既係在尚未經被告影響下所為之陳述，應係
    在證人乙○○自由意志下所為之陳述，且其陳述出於陳述者
    之真意，並無違法取供情事甚明，較無與被告勾串之機會或
    人情施壓或干擾之情況，較無利害權衡，而能接近事實，且
    其於警詢時之證述，並與其於偵查中具結後向檢察官所為之
    陳述內容大致相符，具有較可信之特別情況，且為證明犯罪
    事實存否所必要者，依前揭規定，證人乙○○之警詢筆錄具
    有證據能力。
  (二)其餘本件認定事實所引用之本件卷內所有卷證資料（包含人
    證與文書證據、物證等證據）之證據能力，檢察官、被告及
    辯護人於本院審理時均不爭執，且並無證據證明係公務員違
    背法定程序所取得；又卷內之各項文書證據，亦無刑事訴訟
    法第一百五十九條之四第一款、第二款顯有不可信之情況，
    而不得作為證據之情形，或有刑事訴訟法第一百五十九條之
    四第三款其他可信特別情況下所製作之文書，而得作為證據
    ，均認有證據能力。
二、訊據被告固坦承有交付二包愷他命予證人乙○○等情，惟矢
    口否認有何販賣第三級毒品愷他命之犯行，並辯稱：伊有交
    給乙○○愷他命但沒有向證人乙○○收錢云云。惟查：
  (一)證人乙○○於九十八年八月二十六日晚上十時四十分許，在
    桃園縣平鎮市○○路一八巷一弄四二號前經警查獲，並扣得
    第三級毒品愷他命二包（含袋毛重一點四二公克），證人乙○○經警查獲後表示上開遭扣案之第三級毒品愷他命係被告
    所提供，員警乃授意證人乙○○以其所使用之上開行動電話
    門號0000000000號與被告所使用上開行動電話門
    號0000000000號聯絡，並約定在桃園縣中壢市○○路與環中東路口之龍岡加油站見面，於翌日（即八月二十
    七日）凌晨零時十分許，證人乙○○與員警至上開約定地點
    ，迨被告出現，旋為埋伏員警查獲，並當場扣得第三級毒品
    愷他命十包（總計毛重九點一四公克，因鑑驗使用○點○一
    公克，驗餘毛重九點一三公克）等情，業據證人乙○○、甲○○○○證述明確（見上開偵卷第一二頁至第一四頁、本院
    卷第五二頁、第一一八頁至第一二二頁），復有桃園縣政府
    警察局平鎮分局扣押筆錄、扣押物品目錄表、現場照片及行
    動電話門號0000000000號雙向通聯記錄等件附卷
    可按（見上開偵卷第一六頁至第二二頁、第三五頁至第三八
    頁、第五三頁至第五六頁）；而上開證人乙○○遭查扣之白
    色結晶，經送請台灣檢驗科技股份有限公司以酵素免疫分析
    法及氣相層析質譜儀分析法鑑定，鑑定結果為：白色結晶，
    共二包，共毛重一點四二公克，因鑑驗使用○點○一公克，
    檢驗結果為Ketamine陽性反應；上開被告遭查扣之白色結晶
    ，經送請台灣檢驗科技股份有限公司以酵素免疫分析法及氣
    相層析質譜儀分析法鑑定，鑑定結果為：白色結晶，共十包
    ，共毛重九點一四公克，因鑑驗使用○點○一公克，檢驗結
    果為Ketamine陽性反應等情，亦有台灣檢驗科技股份有限公
    司九十八年九月十四日濫用藥物檢驗報告等件在卷可按（見
    上開偵卷第四○頁、本院卷第一八頁），及行動電話門號0
    000000000號是被告使用的，行動電話門號000
    0000000號為證人乙○○所使用等情，均為被告所不
    否認，是上開事實，首堪認定。
  (二)被告固以前情置辯，然依證人乙○○於警詢中證稱：伊於九
    十八年八月二十六日晚上十時四十分許，在桃園縣平鎮市○○路一八巷一弄四二號前遭警方查獲，扣得二包愷他命，這
    二包愷他命是伊向一名綽號叫小黑（經指認為丙○○無誤）
    之男子購得，他的行動電話是0000000000號，伊
    都是打這支電話跟他購買，購買代價一包四百元，三包一千
    元，這次伊於九十八年八月二十六日晚上九時許，在桃園縣
    中壢市火車站前，向丙○○買三包愷他命，價金是一千元，
    但伊還沒有給錢等語（見上開偵卷第一三頁至第一五頁），
    及本院勘驗之證人乙○○於九十八年十一月二十五日偵訊光
    碟內容，依該勘驗結果證人乙○○雖於該次偵查中證稱：被
    查獲時之二包愷他命伊沒有買，那時沒有付錢，伊不知道算
    多少錢，因為沒有付錢，跟綽號小黑的男子拿的，警察當時
    問伊價錢是什麼，伊就講警詢中所記載之價金（即一包四百
    元，三包一千元），可是那次伊沒有付錢等語（見本院卷第
    七九頁），惟於同次勘驗筆錄中證人乙○○亦證稱：伊只有
    跟小黑買過這一次，從以前就只有買過一次，小黑就是照片
    上的丙○○等語（見本院卷第七九頁至背面），足見證人乙○○於偵查中確係有證稱九十八年八月二十六日遭扣案之第
    三級毒品愷他命是向被告購得，只是尚未付錢無誤；互核證
    人乙○○於警詢及偵查中均證述九十八年八月二十六日遭查
    扣之第三級毒品愷他命係向被告以三包一千元購得，惟尚未
    付錢等情節並無二致，是證人乙○○上開證述，尚非子虛，
    堪以採信；另稽之被告上開使用之行動電話門號雙向通聯記
    錄，證人乙○○所使用之上開行動電話門號確於九十八年八
    月二十六日晚上六時四十分許、六時四十八分許有撥打電話
    至被告所使用之上開行動電話門號，足認證人乙○○於九十
    八年八月二十六日晚上九時許前與被告取得聯繫，向被告表
    明欲購買第三級毒品愷他命，並約定地點交易，始由被告於
    同日晚間九時許至桃園縣中壢火車站販賣第三級毒品愷他命
    予證人乙○○。
  (三)另證人曾彥勳於本院審理時證稱：本件證人乙○○被查獲持
    有二包愷他命之案件，是我們副所長張勝春及警員柯明宏二
    人於九十八年八月二十六日晚上十時四十分執行巡邏勤務時
    查獲的，但是乙○○的筆錄是伊製作的。乙○○到我們派出
    所還沒製作筆錄時，伊請她提供毒品來源，乙○○說她持有
    的兩包愷他命是跟綽號小黑即丙○○買的，乙○○確實有說
    向小黑買三包一千元，購買時間是她被查獲前二、三小時，
    但地點伊忘記。伊便請她撥電話給小黑，教她跟小黑說還要
    買愷他命，乙○○旋於同日晚上十一時三十五分許與小黑聯
    絡後，乙○○告知伊小黑說馬上會送愷他命過來，但是數量
    、價錢有無確認，伊忘了，當時伊有在乙○○身邊，乙○○
    在電話中與小黑的通話內容就是照伊所說跟小黑說伊朋友還
    要購買愷他命的意思，接著乙○○就跟小黑約定交易碰面的
    時間、地點，他們兩人約在中壢市○○路、環中東路中油加
    油站交易。後來伊、副所長、柯明宏、乙○○分搭兩輛車過
    去約定地點埋伏，乙○○搭何人所駕的車過去的，伊忘了，
    但是乙○○是遠遠地看，接著小黑出現，乙○○說那個人就
    是賣愷他命給她的男子，也就是小黑，我們過去盤查，請那
    位男子出示證件，那位男子稱沒有帶證件，我們請他將口袋
    的東西都拿出來，並請他打開車廂讓我們檢視，我們並沒有
    看到任何違禁物品，後來因為乙○○搭另外一位同事的車，
    乙○○之前跟小黑買過愷他命，所以知道小黑都是將愷他命
    藏在內褲裡，我們另一車的同事就打電話過來跟我們說那位
    男子是將愷他命藏在內褲內，伊將他的上衣掀開看到夾鏈袋
    ，並在他的內褲內查獲到扣案的愷他命，然後我們才帶乙○○再回派出所製作筆錄等語（見本院卷第一一八頁至第一二
    二頁），核與證人曾彥勳於偵查中證稱證人乙○○遭查扣之
    第三級毒品愷他命經由證人乙○○告知販毒之人為丙○○，
    之後請乙○○以她手機約被告出來，員警隨同前往查獲等情
    節大致相符（見上開偵卷第四五頁），審酌證人甲○○○○
    與被告及證人乙○○素不相識，亦無閒隙，實毋庸杜撰上開
    證人乙○○遭查獲後如何供出上源之情節，況且查獲持有毒
    品時，衡情一般警員之偵查技巧應會詢問持有毒品之人毒品
    之來源，並且由該持有毒品之人再次向提供毒品之人要求購
    買，以利警方後續偵辦並查獲，是證人甲○○○○上開查獲
    被告之證述情節，合於一般偵查之技巧，亦未悖於常情；再
    互核證人曾彥勳與乙○○上開關於證人乙○○遭查扣之第三
    級毒品愷他命係向何人於何時購買之情節大致相符，益徵證
    人甲○○○○上開證詞，堪以採信，顯見證人乙○○確於證
    人甲○○○○詢問時告知其毒品之來源為被告，且係向被告
    購買，始有可能由證人甲○○○○要求證人乙○○再度撥打
    電話予被告，向被告表示欲購買毒品，並約定好見面時間地
    點；至證人乙○○於本院審理時雖證稱：當晚十一時三十五
    分許伊有打電話給被告，只是問被告要不要出來，被告說好
    ，並未有叫被告帶毒品出來等語一節，查被告遭查獲時隨身
    攜帶十包之愷他命，茍非有出售營利之意圖，何以須隨身攜
    帶十包愷他命，又如係供自己施用，亦無庸先行分裝成十包
    愷他命，且依被告於本院審理時供稱：一天需施用三、四公
    克愷他命等語（見本院卷第一二七頁背面），被告一天如僅
    需施用三、四公克愷他命，何以須攜帶重達九公克之第三級
    毒品愷他命與證人乙○○見面；再者，證人乙○○於查獲後
    依證人甲○○○○授意撥打電話予被告之際，業已晚間十一
    時許，為深夜時分，被告與證人二人雖為朋友，然僅於九十
    七年七、八月間與被告認識，況證人乙○○於本院審理時證
    稱不知小黑真實姓名為何等語（見本院卷第五二頁），證人
    乙○○已不知被告之真實姓名，何以期待二人情誼甚深，而
    讓被告在深夜時分僅因證人乙○○一通出來聊聊的電話，旋
    即讓被告赴約；另證人曾彥勳於偵查及本院審理時均證稱：
    製作完筆錄後伊有打電話給證人乙○○，乙○○說被告要她
    出本件遭查獲毒品案件交保金五萬元等語，且證人乙○○於
    上開勘驗之偵訊筆錄中亦證稱：從一開始他們說身分不會曝
    光，可是到最後就知道，又不能講什麼，現在生命有受到威
    脅等語（見本院卷第七九頁背面至第八○頁），是無法排除
    證人乙○○於上開於本院審理時證稱同日晚上十一時三十五
    分許之電話並未要求被告帶毒品等語，恐係因遭被告要脅負
    擔上開保證金五萬元，而圖為被告卸責之詞，不足為採。亦
    即證人乙○○被查獲之第三級毒品愷他命係於九十八年八月
    二十六日晚上九時許，在桃園縣中壢火車站前，以三包一千
    元代價向被告購買，惟尚未付錢，且於證人乙○○遭查獲後
    ，向警員告知提供毒品之人，並再次撥打電話予被告，經被
    告應允出售第三級毒品愷他命，並約定地點後，始在約定地
    點遭警查獲，至為灼然。
  (四)至證人乙○○於本院審理時雖證稱：九十八年八月二十六日
    晚上十時四十分許，在桃園縣平鎮市○○路一八巷一弄四二
    號為警查獲持有愷他命二包，警員叫伊打電話給提供二包愷
    他命的人，伊就打電話給綽號小黑的人，伊不知道小黑的真
    實姓名為何，小黑就是剛剛在庭的被告，伊確實有依據警方
    要求撥打行動電話給小黑，伊與小黑兩人約好在中壢的一家
    加油站見面，後來伊與警員一起搭警員的私人轎車到約定的
    加油站，到了之後，警員問伊該人是否與伊約好見面的小黑
    ，伊說是，然後伊就回警局，後來的事情，伊都不知道，伊
    撥打小黑行動電話的時間大約是何時，伊也忘了。小黑為警
    查獲之前一天即九十八年八月二十五日晚上，伊有與被告去
    凱悅KTV 唱歌，被告是直接過來伊位於中壢火車站對面的上
    班地點美髮店的，有沒有先打電話伊忘記，後來被告先到KT
    V ，伊被警查獲持有的二包愷他命就是在唱歌時，小黑交給
    伊的，當時伊跟小黑約了去唱歌，唱歌途中，小黑的朋友有
    一、兩個人來來去去，所以當天唱歌始終在場的人就是伊與
    小黑，唱歌時是小黑拿主動拿愷他命給伊，因為小黑有施用
    愷他命，他拿了三包愷他命叫伊試試看，小黑沒有跟伊拿錢
    ，這是第一次小黑拿愷他命給伊，伊問小黑這些愷他命要多
    少錢才能買到，小黑說不一定，小黑跟說愷他命有時候一包
    五百，有時候一包四百，也有時候三包一千，當天唱到幾點
    伊忘記，伊在KTV 內有施用一點點愷他命，當天付錢的人是
    小黑。製作警詢筆錄時，警員是問愷他命多少錢，伊記得小
    黑之前有說過愷他命大概是一包四百元、三包一千元，所以
    伊這樣跟警員說。查獲當天晚上九時許，伊有與小黑在中壢
    火車站見面，因為伊在中壢火車站附近工作，每天晚上十點
    左右下班，小黑當天晚上九點左右到伊工作的地點來找伊聊
    天，當天伊有施用愷他命，是在伊位於中壢火車站對面的上
    班地點美髮店下面新竹客運公車站內的廁所施用的，伊沒有
    說被查獲的愷他命是於查獲當天晚上九時，在中壢火車站前
    向被告購買，當晚只是有見面，並未向被告購買愷他命等語
    （見本院卷第五二頁至第五七頁背面），惟依被告於本院審
    理時供稱：伊記得於九十八年八月二十五日有與乙○○去吃
    飯、唱歌，是乙○○先打電話給伊的。當天晚上八、九點先
    與乙○○去中壢夜市吃飯，伊是搭乙○○所開的車先去吃飯
    ，吃完飯我們去中壢凱悅KTV 唱歌（改稱去夜市吃飯是伊自
    己過去的，我們約在便利商店門口），在唱歌時，伊有拿愷
    他命出來施用，但沒有拿給乙○○，去唱歌的人有三、四人
    ，除了伊與乙○○外，其他是傳播小姐，是伊與乙○○到K
    TV後，就叫了兩位傳播小姐來幫我們倒酒，一直到我們離開
    為止，KTV 的錢是伊與乙○○一人出一半，兩位傳播小姐的
    錢是伊單獨支出的。九十八年八月二十六日伊沒有跟乙○○
    見面，但九十八年八月二十六日晚上十一時三十五分、同日
    晚上十一時五十六分及翌日即八月二十七日凌晨零時四十九
    秒三通通聯紀錄確實是乙○○打電話約伊出來吃東西，我們
    兩人約在上開加油站見面的通聯情形。第一通是乙○○打電
    話約伊見面，第二通是伊打給乙○○問她人到了沒有，第三
    通是乙○○看到伊為警查獲，她打給伊問發生什麼事情，伊
    說沒有什麼事情。九十八年八月二十六日晚上六點多，乙○○有打來問晚上有沒有空，伊說有空，但後來伊並沒有去找
    她，也沒有去乙○○於中壢火車站對面工作的美髮店找她等
    語（見本院卷第五八頁至第六○頁），審酌證人乙○○與被
    告對於九十八年八月二十五日晚上前往中壢凱悅KTV 唱歌前
    究係如何聯絡、有無先前往中壢夜市吃飯、是否一同前往凱
    悅KTV 、當天在凱悅KTV 唱歌有幾人、有無傳播小姐陪酒、
    當天唱歌費用由誰負擔、有無拿三包愷他命與證人乙○○等
    、及九十八年八月二十六日晚上九時許有無與證人乙○○見
    面情節，二人所述不一，差異甚大，顯見被告與證人乙○○
    二人於九十八年八月二十五日晚上是否有一同前往凱悅KTV
    唱歌及九十八年八月二十六日晚上九時有無見面之說詞，疑
    點重重，證人乙○○於本院審理時之證詞，恐係因被告要求
    負擔本件被告交保金遭被告要脅所致（理由如前）；甚且被
    告於該次審理期日供稱其未於九十八年八月二十五日晚間在
    上開凱悅KTV 拿愷他命與證人乙○○，然於九十九年七月十
    四日本院審理期日時卻改供稱：九十八年八月二十五日在凱
    悅唱歌時，伊有拿兩包愷他命給乙○○等語（見本院卷第一
    二八頁），益徵被告應係於事後得知證人乙○○之證詞，且
    知悉以無償轉讓方式提供第三級毒品愷他命與證人乙○○刑
    責較輕，始更異其詞；再者，證人乙○○對於九十八年八月
    二十四日即與被告在凱悅KTV 唱歌的前一天，有無約被告出
    來見面、唱歌，已證稱記不起來等語（見本院卷第一二四頁
    ），何以證人乙○○能記得翌日即九十八年八月二十五日確
    實有與被告前往凱悅KTV 唱歌，是證人乙○○證稱九十八年
    八月二十五日晚上有與被告前往唱歌，實令人費疑如何能記
    起該等情節，足見證人乙○○於本院審理時之證述，已有偏
    頗，不足採信。
  (五)按販賣毒品之「意圖」，即犯罪之目的，原則上不以發生特
    定結果為必要，只需有營利之意圖為已足，不以買賤賣貴而
    從中得利為必要；而有營利之意圖，並不以真正得利為必要
    ，縱未必賺取價差，並不影響販賣毒品罪之成立（最高法院
    九十七年度台上字第二一○九號、九十九年度台上字第一三
    九七號判決參照），又毒品販賣之利得，除販賣者坦承之外
    ，委難查得實情。本件因被告否認有販賣毒品，故無法確認
    被告有償提供毒品所得利潤若干，然不論被告於警詢或本院
    審理時均供稱：於九十八年八月二十五日晚上，在中壢凱悅
    KTV 向綽號小凱之男子購買十五包第三級毒品愷他命，代價
    為三千元（見上開偵卷第七頁、本院卷第一二八頁），及證
    人乙○○於警詢中證稱：這次是以三包一千元之代價向被告
    購買三包第三級毒品愷他命，但尚未付錢等語（見上開偵卷
    第一四頁），顯見被告購入之第三級毒品愷他命每包為二百
    元，三包為六百元，被告以三包第三級毒品愷他命一千元賣
    出，已賺取價差四百元甚明。併衡以販賣毒品係屬嚴重違法
    行為，苟遭逮獲，後果嚴重，且毒品價格昂貴，取得不易，
    苟無利可圖，應無甘冒被查緝法辦之危險而平白為多次無償
    轉讓毒品之可能，故其販入價格必較售出價格低廉，而有從
    中賺取買賣差價牟利之意圖及事實，應屬符合論理法則且不
    違背社會通常經驗之合理判斷。是足認被告自有營利意圖無
    訛。
  (六)綜上，被告上揭所辯，不足為採，本件事證明確，被告上揭
    犯行，洵堪認定，應予依法論科。
三、論罪科刑
  (一)按毒品危害防制條例第四、十一、十一之一、十七、二十及
    二十五條，經立法院修正後，於九十八年五月二十日由總統
    公布，依中央法規標準法第十三條之規定，應自發布之日起
    算至第三日起（即九十八年五月二十二日）發生效力，合先
    敘明。
  (二)按愷他命係毒品危害防制條例第二條第二項第三款所規範之
    第三級毒品。次按刑法上關於販賣罪，祇要被告本身原有販
    賣之故意，且已著手於販賣行為，即應分別情形論以販賣既
    遂或未遂。倘對造無買受之真意，為協助警察辦案而佯稱購
    買，以求人贓俱獲，雖事實上不能真正完成買賣，但被告原
    來既有販賣之故意，且已著手於販賣行為，仍應論以販賣罪
    之未遂犯（最高法院八十九年度台上字第四一四四號判決意
    旨參照）。核被告所為，分係犯毒品危害防制條例第四條第
    三項之販賣第三級毒品罪及毒品危害防制條例第四條第六項
    、第三項之販賣第三級毒品未遂罪。按上訴人於行為時持有
    第三級毒品之行為不構成犯罪，原判決理由竟謂「渠等持有
    第三級毒品之低度行為，應為販賣之高度行為所吸收，均不
    另論罪」，即有違誤（最高法院九十九年度台上字第一二七
    七號判決參照）。本件被告因販賣而持有愷他命之行為，因
    毒品危害防制條例第十一條第五項關於處罰持有第三級毒品
    行為之規定，明文限於持有純質淨重達二十公克以上者，始
    受處罰，而被告上開因販賣而持有愷他命之質量，未達該應
    受處罰之標準，自無庸論及持有愷他命部分。另公訴人雖未
    於起訴書證據併所犯法條欄內載明，證人乙○○於九十八年
    八月二十六日撥打電話予被告欲向被告購買第三級毒品愷他
    命，被告應允出售，而於九十八年八月二十七日凌晨零時十
    分被告遭警查獲該次之犯行，惟查起訴書之犯罪事實業已載
    明該次之犯行，為業經起訴之事實，本院自應予以審理，附
    此敘明。被告於九十八年八月二十七日凌晨零時十分許既已
    攜帶愷他命前往交易地點，顯已著手販賣第三級毒品愷他命
    ，惟因證人乙○○並無買受毒品之真意而未致犯罪結果之發
    生，為未遂犯，爰依刑法第二十五條第二項規定減輕其刑。
    爰審酌被告並無任何前案紀錄，有臺灣高等法院被告前案紀
    錄表附卷可按，素行尚佳，然販賣第三級毒品愷他命，助長
    社會不良風氣，而施用毒品具有成癮性，其所為對於社會治
    安影響甚鉅，其竟販賣愷他命予他人施用，嚴重危害國民身
    心健康，惟查獲毒品數量非鉅，兼衡犯後僅坦承轉讓第三級
    毒品予他人，否認販賣第三級毒品之犯行等一切情狀，分別
    量處如主文所示之刑，並定應執行之刑，以示懲戒。
  (三)按沒收為從刑之一種，應隨主刑宣告。又共同正犯因相互間
    利用他方之行為，以遂行其犯意之實現，本於責任共同之原
    則，共同正犯應對所參與犯罪之全部事實負責，有關從刑之
    沒收部分，雖他共同正犯所得之物，亦應於其本身所處主刑
    之後，併為沒收之諭知（最高法院九十二年度台上字第七○
    五○號判決可資參照）。次按毒品危害防制條例第二條第二
    項規定，毒品依其成癮性、濫用性及對社會危害性分為四級
    ，並就製造、運輸、販賣、意圖販賣而持有、以非法方法使
    人施用、引誘他人施用及轉讓等不同品項毒品之行為，分別
    定其處罰。至施用或持有第三、四級毒品，因其可罰性較低
    ，故予除罪化，僅就施用及持有第一、二級毒品科以刑罰。
    惟鑑於第三、四級毒品均係管制藥品，特於同條例第十一條
    之一明定無正當理由，不得擅自持有；第十八條第一項後段
    復規定查獲之第三、四級毒品，無正當理由而擅自持有者，
    沒入銷燬之。從而，依同條例第十八條第一項後段應沒入銷
    燬之毒品，專指查獲之施用、持有第三、四級毒品而言；倘
    係查獲之製造、運輸、販賣、意圖販賣而持有、以非法方法
    使人施用、引誘他人施用或轉讓之第三、四級毒品，既屬同
    條例相關法條明文規定處罰之犯罪行為，即非該條項應沒入
    銷燬之範圍。又同條例第十九條第一項所定「供犯罪所用或
    因犯罪所得之物」，係指犯第四條至第九條、第十二條、第
    十三條或第十四條第一項、第二項之罪所用或所得之物，不
    包括毒品本身在內，自不得為第三、四級毒品之沒收依據（
    以犯第四條第三項販賣第三級毒品罪為例，其供犯罪所用之
    物，當指「供販賣第三級毒品所用之物」而言；第三級毒品
    本身為販賣之標的，為遂行販賣該毒品使用之物，始屬「供
    犯罪《犯第四條第三項之販賣第三級毒品罪》所用之物」，
    其理至明）。同條例對於查獲之製造、運輸、販賣、意圖販
    賣而持有、以非法方法使人施用、引誘他人施用及轉讓第三
    、四級毒品之沒收，並無特別規定，如其行為已構成犯罪，
    則該毒品即屬不受法律保護之違禁物，應回歸刑法之適用，
    依刑法第三十八條第一項第一款之規定沒收之，最高法院九
    十五年度台上字第九一一號判決意旨參照。準此而論，本件
    扣案之第三級毒品愷他命十包（總計毛重九點一四公克，因
    鑑驗使用○點○一公克，驗餘毛重九點一三公克），業經鑑
    定如前，屬第三級毒品，係屬違禁物，不問屬於犯人與否，
    應依刑法第三十八條第一項第一款之規定沒收（至鑑驗用罄
    之第三級毒品愷他命，既已滅失，自無庸再予以宣告沒收）
    。至於用以包裝前揭愷他命之小袋十個，係用於包裹愷他命
    ，防其裸露、潮濕，便於攜帶，係為販賣毒品所用及防止毒
    品裸露、潮濕，為被告所有，應依同條例第十九條第一項前
    段規定沒收之（最高法院九十六年度台上字第一八三五號判
    決採同一見解）。另被告販毒第三級毒品愷他命予證人乙○○一千元部分，證人乙○○既未給付，自無庸依法宣告沒收
    。另扣案之NOKIA 行動電話手機（門號000000000
    0號含SIM 卡一張），被告雖係使用該門號與證人乙○○聯
    絡販賣第三級毒品事宜，業據被告於本院審理時供述明確（
    見本院卷第一二七頁），然該電話門號申請人為張肇聖，並
    有申請人資料一份附卷可佐（見上開偵卷第五二頁），非屬
    被告所有，另扣案被告所持有之MOTOROLA行動電話手機（門
    號0000000000號含SIM 卡一張），並無積極證據
    證明係被告有供犯本案販賣第三級毒品罪使用之物，又非違
    禁物，本院均不為沒收之諭知。
據上論斷，應依刑事訴訟法第二百九十九條第一項前段，毒品危
害防制條例第四條第三項、第六項、第十九條第一項前段，刑法
第十一條、第二十五條第二項、第五十一條第五款、第三十八條
第一項第一款，判決如主文。
本案經檢察官黃俊華到庭執行職務。
中    華    民    國    99    年    7     月    28    日
                  刑事第九庭  審判長  法  官  吳為平
                                      法  官  黃立昌
                                      法  官  林玉蕙
以上正本證明與原本無異。
如不服本判決應於收受判決後10日內向本院提出上訴書狀，並應
敘述具體理由。其未敘述上訴理由者，應於上訴期間屆滿後20日
內向本院補提理由書( 均須按他造當事人之人數附繕本) 「切勿
逕送上級法院」。
                                      書記官  魏里安
中    華    民    國    99    年    7     月    28    日
附錄本案論罪科刑法條：
毒品危害防制條例第4 條規定：
製造、運輸、販賣第一級毒品者，處死刑或無期徒刑；處無期徒
刑者，得併科新臺幣2 千萬元以下罰金。
製造、運輸、販賣第二級毒品者，處無期徒刑或7 年以上有期徒
刑，得併科新臺幣1 千萬元以下罰金。
製造、運輸、販賣第三級毒品者，處5 年以上有期徒刑，得併科
新臺幣7 百萬元以下罰金。
製造、運輸、販賣第四級毒品者，處3 年以上10年以下有期徒刑
，得併科新臺幣3 百萬元以下罰金。
製造、運輸、販賣專供製造或施用毒品之器具者，處1 年以上7
年以下有期徒刑，得併科新臺幣1 百萬元以下罰金。
前五項之未遂犯罰之。

司法院資訊處製作；財團法人民間司法改革基金會備份。
